【裁判字號】    92,易,2037
【裁判日期】    920818
【裁判案由】    傷害等
【裁判全文】
臺灣板橋地方法院刑事判決                        九十二年度易字第二○三七號
    公  訴  人  臺灣板橋地方法院檢察署檢察官
    被      告  甲○○
                乙○○
                丙○○
右列被告因傷害等案件，經檢察官提起公訴（九十二年度偵字第七五一二號），本院
判決如左：
    主      文
甲○○傷害人之身體，處拘役貳拾日，如易科罰金，以參佰元折算壹日。
乙○○被訴恐嚇部分無罪，被訴毀損部分公訴不受理。
丙○○公訴不受理。
    事      實
一、甲○○與丙○○係鄰居，於民國九十一年十二月十七日凌晨一時三十分許，在臺
    北縣中和市○○路二三巷十一號甲○○住處內因故發生齟齬，甲○○見丙○○隨
    手拾起小方桌欺近，恚怒間萌生傷害犯意，奪下丙○○所執小方桌作為傷害之器
    具，而與丙○○互毆二十餘分鐘，致丙○○身體受有頭部撕裂傷六公分、併左手
    撕裂傷等傷害。
二、案經丙○○訴由臺北縣警察局中和分局報請臺灣板橋地方法院檢察署檢察官偵查
    起訴。
    理      由
甲、被告甲○○部分：
一、右揭事實，迭據被告甲○○於警訊、偵查、及本院審理時坦承不諱（見偵查卷第
    九頁反面、第四十一頁、及本院九十二年八月四日審判筆錄），核與被害人丙○○之指訴及共同被告乙○○之供證大致相符，且有怡和醫院九十一年十二月十七
    日診斷證明書及攝有被告甲○○還擊丙○○所用小方桌之相片等存卷可資佐證，
    應可信實；被告雖猶以正當防衛為辯，第按對於現在不法之侵害，而出於防衛自
    己或他人權利之行為，不罰；但防衛行為過當者，得減輕或免除其刑，刑法第二
    十三條固定有明文；但於互毆之情形，因彼此均有傷人之故意，而下手先後又無
    從證明，不得主張正當防衛；除非一方初無傷人之行為，因排除對方不法之侵害
    而加以還擊，防衛情形極為明顯，始得以正當防衛論，最高法院九年上字第七一
    號判例、三十年上字第一０四０號判例等均宣示相同意旨，可供參考；然查本件
    被告甲○○固堅決主張告訴人丙○○先行動手，然而參合被告甲○○就肢體衝突
    之情形，於警訊中所供丙○○拿小桌子打過來，伊為自衛，搶過小桌子打回去等
    語（見偵查卷第十一頁反面），及於本院審理時所述伊與丙○○等打架打了約二
    十分鐘等語（見本院九十二年八月四日審判筆錄），佐以卷內相片顯示案發現場
    即被告甲○○前開住處部分椅子、箱子、櫃子被翻倒，若干文件、紙張散落一地
    等凌亂狀況，俱徵被告甲○○與告訴人丙○○確曾互毆，而且二人所為均逾排除
    不法侵害之需，自難認定被告甲○○與丙○○互毆，致丙○○身體受有傷害之行
    為屬正當防衛無疑，從而被告甲○○辯稱毆打丙○○，係行使正當防衛之權利云
    云，與實情扞格，不能資為有利於被告事實認定之論據；此外，告訴人丙○○於
    警訊及本院審理時指陳被告甲○○以勾魚廂用之大鐵勾攻擊伊頭部云云（見偵查
    卷第十五頁反面及本院九十二年八月四日審判筆錄），與其於偵查中指訴被告甲○○以大刀打伊頭部云云（見偵查卷第四十一頁）未合，亦與共同被告乙○○於
    警訊及審理中所述被告甲○○以類似法器之不詳器具戳丙○○頭部云云（見偵查
    卷第十九頁反面、本院九十二年八月四日審判筆錄）不符，又無如丙○○所述行
    兇器具扣案備查，應認告訴人丙○○關於被告行兇所用器具之指訴不足採信；綜
    上，本案事證明確，被告犯行堪予認定，應依法論科。
二、核被告甲○○所為，係犯刑法第二百七十七條第一項傷害罪。爰審酌被告甲○○
    與被害人丙○○間有鄰居之誼，本應和睦相處，竟因一時衝動，毆人成傷，法所
    不容，應予非難，兼衡其係受被害人言行之刺激，與被害人互毆，非預謀犯罪，
    惡性不重，及其所肇傷勢，以及犯後就其行為造成被害人受傷之事實，供認無隱
    之態度等一切情狀，量處如主文所示刑，並諭知易科罰金之折算標準，資為懲儆
    。被告傷害所用小方桌一張，未據扣案，且非違禁物，本有其適當之用途，此次
    因偶發之衝突而一時遭人惡用，依比例原則，本院認無沒收之必要，是未予宣告
    沒收，附此敘明。
乙、被告乙○○、丙○○部分：
一、公訴意旨另略以：被告乙○○於九十一年十二月十七日凌晨一時三十分許，與友
    人丙○○在臺北縣中和市○○路二三巷十一號甲○○住處內喝酒，因與甲○○發
    生口角，被告乙○○與丙○○基於毀損之犯意，掀倒桌子，並拿椅子砸毀傢俱、
    冰箱、書籍資料、茶具組等物；被告乙○○並基於恐嚇之犯意，當場向甲○○稱
    「我要放煙幕彈將你的住處燒掉」等語，致使甲○○心生畏懼，而危害其人身安
    全，因認被告乙○○涉犯刑法第三百零五條恐嚇罪嫌及刑法第三百五十四條毀損
    罪嫌；被告丙○○涉犯刑法第三百五十四條毀損罪嫌云云。
二、按犯罪事實應依證據認定之，無證據不得推定其犯罪事實，又不能證明被告犯罪
    或其行為不罰者，應諭知無罪之判決，刑事訴訟法第一百五十四條、第三百零一
    條第一項分別定有明文。次按認定不利於被告之事實，須依積極證據，茍積極之
    證據本身存有瑕疵而不足為不利於被告事實之認定，即應為有利於被告之認定，
    更不必有何有利之證據，而此用以證明犯罪事實之證據，猶須於通常一般人均不
    至於有所懷疑，堪予確信其已臻真實者，始得據以為有罪之認定，倘其證明尚未
    達到此一程度，而有合理性之懷疑存在，致使無從為有罪之確信時，即應為無罪
    之判決，此有最高法院八十二年度臺上字第一六三號判決、七十六年度臺上字第
    四九八六號、三十年度上字第八一六號等判例意旨可資參照，而依法治國家之刑
    事訴訟原則，檢察官除提起公訴外，尚須維持公訴，負有說服責任，其舉證責任
    之目的，係在充分證明被告確有如公訴所指之犯罪事實，從而其舉證責任應存在
    於刑事訴訟程序之全程，且於舉證不足以使法院產生有罪之確信時，為終局的舉
    證責任未盡，是故，於公訴程序，用以證明犯罪事實之證據之蒐集、提出、及說
    服之責任，在於檢察官，刑事訴訟法第一百六十一條第一項規定檢察官就被告犯
    罪事實，應負舉證責任，並指出證明之方法，即明示其旨，至於修正前刑事訴訟
    法第一百六十三條第一項及修正後刑事訴訟法第一百六十三條第二項關於法院調
    查證據之規定，乃指法院應於訴訟當事人舉證之範圍內，依職權或聲請，循刑事
    訴訟法第一百六十四條以下關於證據調查之程序及方法而為調查，以將檢察官及
    其他當事人之舉證轉換為法院之證據認知，究明證據之證據能力與證明力，非謂
    法院得逾越公正第三者地位，代檢察官蒐集證據，否則不啻破壞訴訟三方關係，
    衍生由法院證明被告犯罪，或檢察官與法院協同證明被告犯罪等嚴重悖反法治國
    家原則之結果，影響人民對於法院中立客觀之信賴，最高法院八十七年臺非字第
    一號判決謂：「按法院固應依職權調查證據，但並無蒐集證據之義務。刑事訴訟
    法第三百七十九條第十款規定應於審判期日調查之證據而未予調查之違法，解釋
    上應不包括蒐集證據在內，其調查之範圍，以審判中案內所存在之一切證據為限
    ，案內所不存在之證據，即不能責令法院為發現真實，應依職權從各方面詳加蒐
    集、調查。」，暨九十二年臺上字第一二八號判例謂：「刑事訴訟法第一百六十
    一條已於九十一年二月八日修正公布，修正後同條第一項規定：檢察官就被告犯
    罪事實，應負舉證責任，並指出證明之方法。因此，檢察官對於起訴之犯罪事實
    ，應負提出證據及說服之實質舉證責任。倘其所提出之證據，不足為被告有罪之
    積極證明，或其闡明之證明方法，無從說服法官以形成被告有罪之心證，基於無
    罪推定之原則，自應為被告無罪判決之諭知。」，洵屬的論，可供參考。此外，
    告訴人之指訴，係以使被告受刑事訴追為目的，故其指訴必須無瑕疵可指，且經
    調查與事實相符者，方得採為被告斷罪之基礎。末按告訴乃論之罪，告訴人於第
    一審辯論終結前得撤回其告訴，又告訴經撤回者，應諭知不受理之判決，刑事訴
    訟法第二百三十八條第一項、第三百零三條第三款分別定有明文。
三、訊據被告乙○○、丙○○均堅決否認有何毀損及恐嚇之行為，公訴人認被告乙○○、丙○○二人涉有前開罪嫌，無非以告訴人甲○○之指訴，及卷內現場相片，
    為其主要論據。
四、刑法第三百五十四條之毀損罪，以使所毀損之物，失其全部或一部之效用，為其
    構成要件，已據最高法院四十七年度臺非字第三四號判例闡釋至明，惟遍閱卷內
    所附相片，僅見告訴人甲○○前開住處內有部分椅子、箱子、櫃子被翻倒，若干
    文件、紙張散落一地等情，公訴人又無何其他相關之舉證，未足認定有何器物失
    其全部或一部之效用，本不足擔保告訴人甲○○之指訴為真，惟刑法第三百五十
    四條之罪，依同法第三百五十七條規定，須告訴乃論，茲據告訴人甲○○於本院
    審理時撤回毀損告訴，自應就被告乙○○、丙○○被訴毀損部分為公訴不受理之
    諭知，用期適法。
五、關於被告乙○○被訴恐嚇部分，遍閱全案卷證，除告訴人單一而片面之指訴外，
    別無其他相關事證可查其指訴是否與事實相符，自無從採為被告斷罪之基礎甚明
    ，揆諸前開法條規定、裁判先例意旨、及說明，本件被告乙○○被訴恐嚇部分核
    屬不能證明被告犯罪，即應為無罪之諭知，以昭審慎。
據上論結，應依刑事訴訟法第二百九十九條第一項前段、第三百零一條第一項、第三
百零三條第三款，第二百七十七條第一項、第四十一條第一項前段，罰金罰鍰提高標
準條例第一條前段、第二條，判決如主文。
本案經檢察官張瑞娟到庭執行職務。
中      華      民      國    九十二    年      八      月     十八     日
                                      臺灣板橋地方法院刑事第六庭
                                          法  官  蔡  新  毅
右正本證明與原本無異。
如不服本判決，應於判決送達後十日內，向本院提出上訴狀。
                                          書記官  謝  麗  秋
中      華      民      國    九十二    年      八      月     十八     日
※附錄本案論罪科刑法條全文※
中華民國刑法第二百七十七條：
傷害人之身體或健康者，處三年以下有期徒刑、拘役或一千元以下罰金。
犯前項之罪因而致人於死者，處無期徒刑或七年以上有期徒刑；致重傷者，處三年以
上十年以下有期徒刑。


司法院資訊處製作；財團法人民間司法改革基金會備份。
